臺灣宜蘭地方法院刑事判決　　　　　　　 94年度易字第328號
　　公　訴　人　臺灣宜蘭地方法院檢察署檢察官
　　被　　　告　甲○○
　　　　　　　　乙○○
　　上二人共同
　　選任辯護人　李秋銘律師
　　　　　　　　黃金亮律師
上列被告等因違反商標法案件，經檢察官提起公訴（九十四年度
偵字第二０五六號），本院判決如下：
    主  文
甲○○、乙○○均無罪。
    理  由
一、公訴意旨略以：丙○○與楊淑芬（另由本院於九十四年九月
    十九日以九十四年易字第一二六號為無罪判決，現上訴臺灣
    高等法院審理中）均明知「漁之鄉」之文字及圖樣商標，已
    經漁之鄉食品有限公司（下稱漁之鄉公司）向我國經濟部中
    央標準局（現改制為經濟部智慧財產局）申請註冊並取得商
    標專用權，並指定使用於肉類及其製品等商標法施行細則第
    四十九條第二十九類之商品，商標專用期間自九十二年七月
    一日起至一百零二年六月三十日止，仍於向宜蘭縣頭城區漁
    會承租烏石港魚貨直銷中心鮮魚區一號攤位（下稱一號攤位
    ），並僱用被告乙○○、甲○○販賣魚鬆、魚脯等產品後，
    於九十二年六月間與漁之鄉公司合作販賣漁之鄉公司所出品
    ，上有「漁之鄉」商標文字及圖樣之魚鬆、魚脯，且共同出
    資在一號攤位豎立「漁之鄉」之廣告招牌，言明該攤位所販
    賣之所有魚鬆、魚脯均需向漁之鄉公司進貨方可使用該「漁
    之鄉」之商標文字及圖樣。詎丙○○及楊淑芬自九十二年十
    二月間起，即不再向漁之鄉公司進貨，依約已不得使用「漁
    之鄉」之商標文字及圖樣後，竟仍在同一商品之魚鬆、魚脯
    等包裝袋及招牌，使用相同「漁之鄉」之商標文字及圖樣，
    並在其等經營之一號攤位，由與其等具有共同犯意聯絡及行
    為分擔之被告乙○○及甲○○，負責對外將仿冒之商品售予
    不特定之消費者，混淆消費者而誤認該產品乃漁之鄉公司出
    產享有商標權之貨品。嗣經林立維於九十三年四月十八日，
    在被告丙○○、楊淑芬經營之一號攤位購得仿冒之商品鮭魚
    鬆、旗魚鬆及芝麻海苔鮭魚鬆。同年九月二十一日再經警持
    本院核發之搜索票在丙○○與楊淑芬經營之一號攤位上，查
    獲仿冒的包裝袋七個及罐標二張。因認被告甲○○及乙○○
    等二人，均涉犯商標法第八十一條第一款之罪嫌等語。
二、公訴意旨認被告甲○○及乙○○涉犯前揭罪嫌，無非係以：
  (一)「漁之鄉」之文字及圖樣商標，乃漁之鄉公司向經濟部智慧
    財產局申請註冊取得商標專用權，指定用於肉類及其製品等
    商標法施行細則第四十九條第二十九類之商品，商標專用期
    間自九十二年七月一日起至一百零二年六月三十日止之事實
    ，有經濟部中央標準局第00000000號商標註冊證可
    資佐憑。
  (二)告訴人丁○○及證人陳重進與林立維之證言，及扣得之仿冒
    「漁之鄉」商品包裝袋七只與罐標二張。
  (三)被告甲○○、乙○○及另案被告丙○○、楊淑芬之供述等，
    為其主要論據。
三、訊之被告甲○○及乙○○自警詢至偵審中，均堅詞否認有如
    公訴意旨所指之違反商標法犯行，並皆持：其等均仍為學生
    ，半工半讀而受僱於丙○○及陳重進在一號攤位販售魚鬆、
    魚脯等產品，並不知所販售之「漁之鄉」產品為享有商標權
    之產品；其等僅知一號攤位乃丙○○與陳重進合夥經營，至
    於合夥之細節與相關訂貨之契約內容，其等均不知悉，陳重
    進亦未曾告知其等二人「漁之鄉」之文字及圖樣，係經註冊
    而享有商標權，陳重進僅教導其等二人如何翻炒魚鬆和銷售
    技巧等語置辯。
四、按犯罪事實應依證據認定之，無證據不得認定其犯罪事實，
    又不能證明被告犯罪者，應諭知無罪之判決，刑事訴訟法第
    一百五十四條第二項、第三百零一條第一項分別定有明文。
    又按刑事訴訟法上所謂認定犯罪事實之證據，係指足以認定
    被告確有犯罪行為之積極證據而言，如未能發現相當證據或
    證據不足以證明，自不得以推測或擬制之方法，以為裁判之
    基礎，最高法院二十九年上字第三一０五號及四十年臺上字
    第八六號分別著有判例。另認定不利於被告之事實，須依積
    極證據，苟積極證據不足為不利於被告事實之認定，即應為
    有利於被告之認定，更不必有何有利之證據，最高法院三十
    年上字第八一六號判例可資參照。第按最高法院四十年臺上
    字第八六號、七十六年臺上字第四九八六號判例意旨，認定
    犯罪事實，所憑之證據，雖不以直接證據為限，間接證據亦
    包括在內，然無論直接或間接證據，其為訴訟上之證明，須
    於通常一般之人均不致於有所懷疑，而得確信其為真實之程
    度者，始得據之為有罪之認定，倘其證明尚未達到此一程度
    ，而有合理性懷疑之存在時，即無從為有罪之認定。合先述
    明。
五、經查：
  (一)觀之卷附證人陳重進於本院九十四年度易字第一二六號被告
    丙○○與楊淑芬違反商標法之交互詰問程序中到庭結證：其
    係與丙○○合夥經營一號攤位，訂約之口頭協議、告知漁之
    鄉文字及圖樣商標內容、提示漁之鄉公司企畫書、製作銷售
    清單、對帳、製作廣告招牌及費用支付等實際經營事項，皆
    係由其或其妻丁○○與丙○○聯繫處理，相關合作事項並未
    與甲○○及乙○○接洽過等語，即徵被告甲○○及乙○○僅
    單純受僱於丙○○及陳重進，在一號攤位負責銷售產品之員
    工，並未涉及一號攤位之實際經營，更非與證人陳重進訂約
    販售漁之鄉公司之魚鬆、魚脯之合夥經營者甚明。公訴意旨
    僅憑丙○○在終止向陳重進進貨後，被告甲○○及乙○○仍
    在一號攤位販售「漁之鄉」享有文字、圖樣商標之魚鬆、魚
    脯等產品之客觀事實，遽指被告甲○○及乙○○即與另案被
    告丙○○及楊淑芬間，具有主觀上之共同犯意聯絡及行為分
    擔，證據實有不足而難率予認定。
  (二)觀之卷附本院九十四年度易字第一二六號卷附頭城區漁會九
    十四年四月二十一日宜頭漁供字第二三一五號函載：烏石港
    魚貨直銷中心鮮魚區一號攤位之租期，自九十二年五月十六
    日起至九十四年五月十五日止等語，即徵證人陳重進授權丙○○在一號攤位使用漁之鄉文字及圖樣商標之期間，應自九
    十二年五月十六日起至九十四年五月十五日止甚明。又依證
    人陳重進於該案到庭所證：丙○○於九十二年十二月間不再
    向漁之鄉公司進貨時，其並未以口頭向丙○○為中止契約之
    意思表示等語，益見丙○○自九十二年十二月間起至九十三
    年九月二十一日止，雖不再向漁之鄉公司進貨，然因證人陳
    重進並未中止其與被告丙○○之合夥關係，被告丙○○在其
    與證人陳重進之合夥期間內，自非屬無權使用「漁之鄉」之
    商標文字及圖樣甚明。
  (三)又本院另案交互詰問程序中，亦經證人蔣明毅到庭結證稱：
    其將製作之魚鬆、魚脯出貨予漁之鄉公司，起初係送往臺北
    漁之鄉公司，市場測試後便直接送予客戶，帳款均由漁之鄉
    公司支付；其並不認識丙○○，九十二年二月份起送第一批
    貨至一號攤位，至九十二年十二月份截止，整年度總共三百
    八十三件，重量約一萬一仟台斤左右，剛開始一包二十台斤
    ，五月份改成一箱三十台斤。然漁之鄉公司剛開始之叫貨價
    格為一台斤七十元，嗣後即殺價至六十五元，隨後又降至六
    十元，造成其因不敷成本，品質即較一台斤七十元為差。九
    十三年一月份其寄貨至一號攤位，因品質不符遭退貨後，漁
    之鄉公司亦已停頓而無法找到陳重進，其便親自前往烏石港
    探詢而直接與丙○○接洽，由丙○○直接向其訂貨，是其自
    九十二年二月間起便直接供貨予丙○○等語，可徵證人蔣明
    毅製作之魚鬆、魚脯，係經與丙○○直接接洽後，由丙○○
    自九十三年二月份起在一號攤位販售。從而，被告甲○○及
    乙○○既未參與一號攤位所販售魚鬆、魚脯之進、出貨事宜
    ，僅係負責在一號攤位上銷售產品之受僱店員，實難認其等
    二人業已明瞭其等對所販售之產品，或有涉及侵害他人商標
    權之爭議，彰彰明甚。
  (四)總上所陳，本件被告甲○○及乙○○並非一號攤位之實際經
    營者，而僅係利用課餘之暇在一號攤位半工半讀之單純受僱
    店員，且無證據證明被告等二人確有參與丙○○與陳重進關
    於「漁之鄉」享有文字及圖樣商標之產品合夥事宜，亦無證
    據證明其等二人參與丙○○向蔣明毅進貨之業務內容，是被
    告等二人主觀上具有違反商標法第八十一條第一款之犯意與
    客觀行為，實乏積極證據予以證明而均不足以達到一般人皆
    無懷疑且得其確信之程度，亦難謂皆已合於該條之構成要件
    。本件基於禁止推定罪狀之法則，確保國家刑罰權之正確行
    使之目的，因被告等二人涉犯如公訴意旨所指之前開罪嫌，
    均無任何證據可資證明，且經本院復查亦無其他積極證據抑
    或補強證據予以證明或補強，揆諸首揭判例意旨及法條規定
    ，因其等二人之犯罪嫌疑咸有不足，不能證明被告等二人犯
    罪，爰依法為被告甲○○、乙○○均無罪判決之諭知。
據上論斷，應依刑事訴訟法第三百零一條第一項前段，判決如主
文。
本案經檢察官賴慶祥到庭執行職務
中　　華　　民　　國　　94　　年　　10　　月　　25　　日
                  臺灣宜蘭地方法院刑事第三庭
                      審判長法  官  黃  永  勝
                            法  官  林  楨  森
                            法  官  陳  嘉  年
以上正本證明與原本無異。
如不服本判決，應於判決送達後10日內，向本院提出上訴狀（應
附繕本）。
                            書記官　詹  玉  惠
中　　華　　民　　國　　94　　年　　10　　月　　26　　日
